臺灣臺南地方法院民事裁定
111年度消債更字第23號
聲  請  人
即  債務人  陳乙綾即陳金蘭




上列聲請人依消費者債務清理條例聲請更生事件，本院裁定如下
：
    主  文
債務人陳乙綾自民國111年5月23日下午5時起開始更生程序，並
命司法事務官進行本件更生程序。
    理  由
一、按債務人不能清償債務或有不能清償之虞者，且無擔保或無
    優先權之本金及利息債務總額未逾新臺幣（下同）1,200萬
    元者，於法院裁定開始清算程序或宣告破產前，得向法院聲
    請更生；債務人對於金融機構負債務者，在聲請更生或清算
    前，應向最大債權金融機構請求協商債務清償方案，或向其
    住、居所地之法院或鄉、鎮、市、區調解委員會聲請債務清
    理之調解，消費者債務清理條例（下稱消債條例）第3條、
    第42條第1項、第151條第1項分別定有明文。
二、本件聲請意旨略以：聲請人積欠無擔保或無優先權之債務總
    額約為260萬3,179元，為清理債務，依消債條例第151條規
    定，於民國110年8月6日向本院聲請與最大債權金融機構台
    新商業銀行股份有限公司（下稱台新銀行）為債務調解，惟
    因聲請人之還債能力每月僅約7,000至8,000元，僅能負擔對
    台新銀行所負債務，對於其他債權人所負債務則無力清償，
    致該次調解不成立。又聲請人無擔保或無優先權之本金及利
    息債務總額未逾1,200萬元，復未經法院裁定開始清算程序
    或宣告破產，亦無依消債條例或破產法之規定而受刑之宣告
    。為此，爰依消債條例規定聲請准依更生程序清理債務等語
    。
三、經查：
  ㈠聲請人主張其為一般消費者，5年內未從事小規模營業，現積
    欠無擔保或無優先權之本金及利息債務總額未逾1,200萬元
    ，聲請人已於110年8月間聲請與最大債權金融機構台新銀行
    為債務清理之前置調解，前置調解未成立等情，有聲請人提
    出財團法人金融聯合徵信中心查詢當事人綜合信用報告、債
    權人清冊及調解不成立證明書等件為憑（見消債更卷第57至
    62、91、157至161頁），是聲請人主張其所積欠無擔保或無
    優先權之本金及利息債務總額未逾1,200萬元，並曾踐行前
    置調解程序而調解不成立等事實，應堪認定。
　㈡聲請人現積欠台新銀行66萬5,687元、合作金庫資產管理股份
    有限公司339萬3,954元、亞太電信股份有限公司1萬4,390元
    、匯誠第一資產管理股份有限公司24萬8,999元（見消債更
    卷第127至141、147至151頁以及南司消債調卷），是聲請人
    之債務總額應為432萬3,030元（計算式：66萬5,687元＋339
    萬3,954元＋1萬4,390元＋24萬8,999元＝432萬3,030元）。
　㈢聲請人稱目前任職於永耀臻有限公司，月薪為2萬4,000元，
    已提出在職證明書、員工薪資明細表、勞工保險被保險人投
    保資料（見消債更卷第39至55、183頁）附卷為憑。雖聲請
    人108、109年度申報之所得分別為36萬9,800元、41萬7,064
    元，有聲請人提出之108、109年度綜合所得稅各類所得資料
    清單（見消債更卷第177至179頁）在卷可查，換算後之月薪
    均高於聲請人目前月薪，惟聲請人之清償能力應以聲請人聲
    請更生時之現況計算，才能正確評估聲請人是否有進行更生
    之必要。此外，查無其他證據資料證明聲請人尚有其主張收
    入以外之所得，是聲請人主張每月收入為2萬4,000元，尚屬
    合理，爰以此金額作為償債能力之計算基礎。又聲請人名下
    有合作金庫銀行存款98元、84年出廠之汽車1輛、安聯人壽
    保單1份（聲請人為被保險人，保單解約金約為1萬1,587元
    ）、台灣人壽保單2份（聲請人均為要保人，保單價值約為2
    萬7,128元、3萬5,990元）、中國信託產物保險1份（無保單
    價值準備金），此有全國財產稅總歸戶財產查詢清單、上述
    帳戶綜合存款存摺封面封底及內頁資料、中國信託產物保險
    股份有限公司111年2月23日中國信託產險字第1112210008號
    函及檢附之保單資料、安聯人壽保險股份有限公司111年2月
    25日安總字第11102349號函及檢附之投保紀錄資料、台灣人
    壽保險股份有限公司111年3月10日台壽字第1110000941號函
    及檢附之保險資料、中華民國人壽保險商業同業公會保險業
    通報作業資訊系統資料查詢結果表（見消債更卷第143至145
    、165至169、181、187至189、197至203頁）附卷可稽，堪
    認屬實。
　㈣按債務人必要生活費用，以最近1年衛生福利部或直轄市政府
    所公告當地區每人每月最低生活費1.2倍定之，消債條例第6
    4條之2第1項定有明文。而最近1年臺南市公告之每人每月最
    低生活費為1萬4,230元，以1.2倍計算應為1萬7,076元，而
    聲請人所陳之每月生活費用為1萬2,031元（見消債更卷第27
    頁），尚符前揭最低生活標準，應屬可採。是以，聲請人每
    月必要生活費用應為1萬2,031元。
  ㈤綜上，聲請人每月工作收入2萬4,000元，扣除聲請人每月必
    要生活費用1萬2,031元後，每月雖約有1萬1,969元（計算式
    ：2萬4,000元－1萬2,031元＝1萬1,969元）可清償債務，惟所
    負最大額債務之合作金庫資產管理股份有限公司，經本院詢
    問後並未提出優惠清償方案，則以聲請人每月可清償之數額
    1萬1,969元推估，聲請人亦需30年才可將債務總額432萬3,0
    30元清償完畢（計算式：432萬3,030元÷1萬1,969元÷12＝30
    ，小數點以下4捨5入，尚不含增加之利息、違約金等費用）
    ，惟聲請人為58年4月生（見消債更卷第31頁），現已53歲
    ，距法定強制退休年齡65歲僅餘12年可工作，復考量聲請人
    名下車輛、金融帳戶存款以及保單價值後，明顯亦不足以清
    償聲請人積欠之債務，堪認聲請人確已達不能清償債務或有
    不能清償之虞之程度，自有藉助更生制度調整其與債權人間
    之權利義務關係，重建其經濟生活之必要。
四、綜上所述，聲請人僅係一般消費者，積欠之無擔保或無優先
    權之本金及利息債務總額在1,200萬元以下，並曾與最大債
    權金融機構台新銀行為債務清償方案之調解，惟調解不成立
    ，且未經法院裁定開始清算程序或宣告破產，亦無依消債條
    例或破產法之規定而受刑之宣告之情，有本院消債事件查詢
    作業紀錄、臺灣高等法院被告前案紀錄表在卷可憑（見消債
    更卷第93至95頁），又查無消債條例第6條第3項、第8條或
    第46條各款所定駁回更生聲請之事由存在，則聲請人聲請更
    生，應予准許。
五、末按，法院開始更生程序之裁定，應載明其年、月、日、時
    ，並即時發生效力；法院裁定開始更生或清算程序後，得命
    司法事務官進行更生或清算程序，必要時得選任律師、會計
    師或其他適當之自然人或法人一人為監督人或管理人，消債
    條例第45條第1項、第16條第1項定有明文。本件既准予更生
    ，爰依前開規定，裁定如主文所示。　　　
中　　華　　民　　國　　111 　年　　5  　月　　23  　日
                       消債第四庭   法　官  廖建瑋
以上正本係照原本作成。
本裁定不得抗告。
本裁定已於民國111年5月23日下午5時公告。
中　　華　　民　　國　　111 　年　　5 　　月　　23　　日
                                    書記官　鄭梅君